【裁判字號】    95,聲判,19
【裁判日期】    950701
【裁判案由】    聲請交付審判
【裁判全文】
臺灣彰化地方法院刑事裁定            95年度聲判字第19號
聲  請  人
即  告訴人  乙○○
代  理  人  廖國訓律師
被      告  甲○○
上列聲請人因被告業務過失致死案件，不服民國九十五年五月三
十日臺灣高等法院臺中分院檢察署檢察長九十五年度上聲議字第
六二七號駁回聲請再議之處分（原不起訴處分案號：臺灣彰化地
方法院檢察署九十五年度偵字第二八三號），聲請交付審判，本
院裁定如下：
    主  文
聲請駁回。
    理  由
一、本件聲請交付審判意旨詳如附件「刑事聲請交付審判理由狀
    」所載。
二、(一)按告訴人不服上級法院檢察署檢察長或檢察總長認再議為
      無理由而駁回之處分者，得於接受處分書後十日內委任律
      師提出理由狀，向該管第一審法院聲請交付審判，法院認
      為交付審判之聲請不合法或無理由者，應駁回之。刑事訴
      訟法第二百五十八條之一、第二百五十八條之三第二項前
      段，分別定有明文。
    (二)刑事訴訟法第二百五十八條之一「聲請法院交付審判制度
      」係參考德國刑事訴訟法第一百七十二條第二項之規定及
      日本刑事訴訟法第二百六十二條準起訴之規定而增訂，告
      訴人不服上級檢察署之駁回處分者，得向法院聲請交付審
      判；其目的係為對於檢察官起訴裁量之制衡，除貫徹檢察
      機關內部檢察一體之原則所含有之內部監督機制外，另宜
      有檢察機關以外之監督機制，由法院保有最終審查權而介
      入審查，以提供告訴人多一層救濟途徑（刑事訴訟法第二
      百五十八條之一立法理由參照），並促使檢察官對於不起
      訴處分為最慎重之篩選，審慎運用其不起訴裁量權；從而
      ，本條之適用一方面係強制告訴人先循檢察機關內部之監
      督機制救濟無效果後，始由法院為之，另方面亦促使檢察
      機關內部省視其不起訴處分是否妥當，法院有最終審查權
      ；故交付審判之制度雖賦予法院於告訴人交付審判之聲請
      裁定准否前，可依同法第二百五十八條之三第三項規定為
      「必要之調查」，然法院於審查交付審判之聲請有無理由
      時，應以審酌告訴人所指摘不利被告之事證未經檢察機關
      詳為調查或斟酌，或不起訴處分書所載理由違背經驗法則
      、論理法則及證據法則為限，方符本條係為制衡檢察官起
      訴裁量權之立法意旨。換言之，交付審判之立法精神，係
      欲法院僅就檢察官所為不起訴或緩起訴之處分是否正確加
      以審查，以防止檢察機關濫權，則法院就聲請交付審判案
      件之審查，其中所謂「得為必要之調查」，自應以偵查中
      曾顯現之證據為限，不可就其新提出之證據再為調查，亦
      不可蒐集偵查卷以外之證據至明。
三、經查：
  (一)聲請人即告訴人乙○○以被告甲○○涉嫌業務過失致死案件
    提出本件告訴，臺灣彰化地方法院檢察署檢察官實施偵查後
    ，於民國九十五年三月七日以九十五年度偵字第二八三號為
    不起訴處分，聲請人不服聲請再議，經臺灣高等法院臺中分
    院檢察署檢察長認再議無理由，而於同年五月三十日以九十
    五年度上聲議字第六二七號處分書駁回再議，聲請人收受前
    開處分書後，於九十五年六月十九日向本院聲請交付審判，
    未逾法定不變期間，程序上自屬合法，核先敘明。
  (二)按犯罪事實應依證據認定之，無證據不得認定犯罪事實，刑
    事訴訟法第一百五十四條第二項著有明文。又按認定不利於
    被告之事實，須依積極證據，苟積極證據不足為不利於被告
    事實之認定時，即應為有利於被告之認定，更不必有何有利
    之證據；另告訴人之告訴，係以使被告受刑事訴追為目的，
    是其陳述是否與事實相符，仍應調查其他證據以資審認，且
    事實之認定，應憑證據，如未能發現相當證據，或證據不足
    以證明，自不能以推測或擬制之方法，以為基礎，最高法院
    三十年上字第八一六號、五十二年臺上字第一三○○號、四
    十年臺上字第八六號判例可資參照。此「無罪推定」及「罪
    疑唯輕」之原則，為刑事訴訟制度之主要基礎。
  (三)原不起訴處分書、再議駁回處分書認依調查結果，尚難認被
    告有何業務過失致死犯行，其理由已論列甚詳。聲請人固以
    刑事聲請交付審判理由狀所載事由指摘前揭處分書不當，致
    難甘服等語。然本院茲核：
  1.聲請人指述被告停放於肇事現場之ＩＵ─七六五號營業用大
    貨車，已跨壓機車優先道標線，且逾越標線中心，該違規行
    為是肇致被害人陳鈺竫致命之主要因素云云。惟查被告停放
    上開大貨車之地點，並未設禁止停車之標誌、標線，亦無其
    他禁止停車之情形，考以被告所停放之上開大貨車，其右側
    車身及右側前、後車輪，已緊鄰柏油路面（即有效路面）邊
    緣，且距離水泥擋土牆有四十公分，另左側車身及左側前後
    車輪，亦未佔用機車優先道，此除有道路交通事故調查報告
    表(一)(二)、道路交通事故現場圖及現場照片數張等資料可佐外
    ，復有聲請人提供之證物一、四、六照片各一幀足按，堪認
    被告停車確實未違反道路交通安全規則之規定。再稽之聲請
    人所提證物六照片，被告上開大貨車左側後車輪雖有些微跨
    壓機車優先道標線之情形，然細觀上開大貨車車身並未超越
    該機車優先道標線，當不致影響機車駕駛人駕車甚明；況參
    諸案發當時天候晴、日間自然光線、柏油路面乾燥、無缺陷
    、無障礙物、視距良好，並無視線不清之情況，衡情一般駕
    駛人於視線良好之情形下駕車行經該處，輕易即能注意並避
    免撞及被告停放之上開大貨車。是以，被告既已按規定停放
    車輛，即難認其有何注意義務之違反，被告應無過失可明，
    亦難期被告有防範本件車禍發生之可能，更遑論有何業務過
    失致死之責。
  2.聲請人又爭執上開大貨車業遭移動，並非案發現場原狀云云
    。然按經驗法則或論理法則，乃客觀存在之法則，非當事人
    主觀之推測，此有最高法院七十四年臺上字第一九八七號判
    例可資參照。查原偵查機關已自本件車禍撞擊點即上開大貨
    車左後輪處防護桿、撞擊後之機車散落物、大貨車散落土石
    、被害人倒地後血跡、機車油漬等物，一併參照證人賴瑞鍾
    、黃啟仲、賴正忠、承辦員警等人之證述為審酌，並詳列認
    定上開大貨車未經移動之理由在卷，經核處分書此部分之事
    實認定及證據取捨，皆與卷證資料相符，且無違背經驗法則
    、論理法則或其他證據法則之情狀，亦查無檢察官就此部分
    有何應予調查而漏未調查之違誤。是處分書由現場路面跡證
    、證人所述，據此認定應為案發現場之論，非屬無據。再聲
    請人亦質疑本件承辦員警、救護人員之證述可信度極低，惟
    互核各該證人之證詞相符，並無矛盾之處，復與現場照片、
    大貨車及散落物位置吻合，而本件卷存證據資料內亦無任何
    積極證據足以證明該等證人之證詞係屬虛偽，故應可採信。
    基上，聲請人前揭質疑，多係其主觀臆測，並無具體事證足
    佐，其迭謂上開大貨車業遭被告移動數公分至數十公分云云
    ，實難憑採。而依現有證據，既無法認定被告有移動上開大
    貨車之事實存在，即無從進一步推認被害人之死亡係因被告
    不當停車所肇致。
  3.綜上，原不起訴處分及再議駁回處分已詳查相關事物跡證，
    並與證人證言互核相符，亦有臺灣省彰化縣區車輛行車事故
    鑑定委員會、臺灣省車輛行車事故覆議鑑定委員會鑑定結論
    可參，因之，聲請人所執聲請交付審判之理由，均不足為不
    利於被告之認定。
四、從而，原不起訴處分書及駁回再議處分書均已論述明確，且
    無何違背經驗法則、論理法則或其他證據法則之情事，亦無
    聲請人所指摘不利於被告之事證未經檢察機關詳為調查或斟
    酌等據以交付審判之事由存在。然聲請人卻無視於原偵查機
    關之說明，徒再以相同理由及前已提起告訴及聲請再議之陳
    詞，指摘處分書就證據取捨、認事用法尚有未洽，聲請交付
    審判，為無理由，應予駁回。
五、依刑事訴訟法第二百五十八條之三第二項規定，裁定如主文
    。
中    華    民    國    95    年    7     月    1     日
                  刑事第一庭  審判長法  官  周淡怡
                                    法  官  吳永梁
                                    法  官  周莉菁
以上正本證明與原本無異。
本裁定不得抗告。
中    華    民    國    95    年    11    月    9     日
                                    書記官  黃當易


司法院資訊處製作；財團法人民間司法改革基金會備份。
